【裁判字號】    96,交聲,996
【裁判日期】    970227
【裁判案由】    聲明異議
【裁判全文】
臺灣臺南地方法院交通事件裁定         96年度交聲字第996號
移送機關  交通部公路總局嘉義區監理所臺南監理站
異議人即  乙○○
受處分人
上列受處分人因違反道路交通管理處罰條例案件，對於交通部公
路總局嘉義區監理所臺南監理站民國九十六年十一月二日所為之
裁決處分（處分案號：嘉監南字第裁７４－Ｚ８Ｂ００３６１４
號）聲明異議，本院裁定如下：
    主  文
異議駁回。
    理  由
一、原處分意旨略以：異議人即受處分人乙○○（下稱異議人）
    於九十六年十月二十七日二十二時二十九分許，駕駛車牌號
    碼Ｙ９－９７２９號自小客車（下稱Ｙ９－９７２９號車）
    途經限速為時速一百一十公里之國道三號高速公路南下三百
    零一公里處時，遭雷射測速器（即雷射槍）測速，顯示該車
    之行車速度為時速一百二十四公里，已超過規定最高時速達
    時速十四公里之違規事實，經內政部警政署國道公路警察局
    第八警察隊白河分隊警員攔阻，並於同日開立內政部警政署
    國道公路警察局公警局交字第Ｚ８Ｂ００３６１４號舉發違
    反道路交通管理事件通知單（下稱本件舉發通知單）予以舉
    發，且經交通部公路總局嘉義區監理所臺南監理站（下稱原
    處分機關）以上揭違規事實明確，依道路交通管理處罰條例
    第三十三條第一項第一款、第六十三條第一項第一款規定，
    於九十六年十一月二日以嘉監南字第裁７４－Ｚ８Ｂ００３
    ６１４號違反道路交通管理事件裁決書，裁處異議人罰款新
    臺幣（下同）三千元，並記違規點數一點（下稱原處分）。
二、聲明異議意旨略以：異議人固曾駕駛Ｙ９－９７２９號車於
    上揭時地，遭警員攔阻並以超速為由開立本件舉發通知單，
    惟當時為夜間十時二十九分，員警只靠雷射槍而無車號記錄
    之情況，在晚上黑暗時僅憑眼力，應難判斷超速車輛為何，
    且值勤員警二人皆坐於車上，與一般執行任務狀況有異，又
    警員於距離一百七十四點五公尺外即檢測到超速，卻未立即
    攔阻，而於異議人駕駛Ｙ９－９７２９號車經過警車時，方
    有一名警員下車舉紅旗，當時有兩輛車同時經過，僅異議人
    依指揮減速才被追上，警員是否係在車上休息，待雷射槍有
    反應後始任意攔車，其測速之正確性非無疑問，爰聲明異議
    請求撤銷原處分。
三、按汽車行駛於高速公路，不遵使用限制、禁止、行車管制及
    管理事項之管制規則而行車速度超過規定之最高速限者，處
    汽車駕駛人三千元以上六千元以下罰緩，並記違規點數一點
    ，道路交通管理處罰條例第三十三條第一項第一款、第六十
    三條第一項第一款分別定有明文。經查：
  (一)異議人於九十六年十月二十七日二十二時二十九分許，駕駛
    Ｙ９－９７２９號車途經限速為時速一百一十公里之國道三
    號南下三百零一公里處時，經內政部警政署國道高速公路警
    察局第八警察隊白河分警員以雷射槍測速，測得該車時速為
    一百二十四公里（測距一百七十四點五公尺），已超過規定
    最高時速達十四公里之違規事實，而攔阻並開立本件舉發單
    通知予以舉發，復經原處分機關以上揭違規事實明確，以原
    處分裁處異議人罰款三千元、並記違規點數一點等情，有本
    件舉發通知單及原處分各一份在卷可稽。
  (二)證人即舉發警員甲○○證稱：我當時與警員薛長青搭乘同一
    部巡邏車，停在國道三號南下三百零一公里處之避車彎，薛
    警員下車持雷射測速器（即俗稱雷射槍）朝高速公路南下的
    車輛測速，我坐在巡邏車上警戒，當時薛警員所持之雷射槍
    只能對準一部來車而單點瞄準測速，不能同時測兩部車以上
    ，測速的方法是持雷射槍瞄準一部車的車頭，扣下雷射槍的
    扳機，直到視窗顯示出測距及行速，如果速度未超過一百二
    十公里，就再重複測下一部車，且一旦扣扳機，先前之速據
    就會消掉，我們的眼睛係是跟著雷射槍一起盯著該測速的車
    輛，確定超速違規時，才會攔停舉發，如果發現有車速超過
    一百二十公里時，薛警員就會舉紅旗示意違規的車輛路邊停
    車，我就下車和薛警員一起到違規車輛處，並將雷射槍視窗
    顯示之測距及行速予駕駛人看，才開始開立舉發單等語，則
    舉發之警員就當時測速之方法及值勤經過、攔阻過程均證述
    明確，且異議人亦陳稱舉發之警員確在將其攔阻後，將雷射
    測速器顯示之測速等數據展示予其觀看等語，核與上開舉發
    警員之證述相符。
  (三)查上開舉發警員用以計測Ｙ９－９７２９號車車速之雷射測
    速器（即俗稱之雷射槍），為美國Ｋｕｓｔｏｍ公司製造之
    ＰＲＯ－ＬＩＴＥ機種，並經經濟部標準檢驗局檢驗合格，
    有內政部警政署國道公路警察局第八警察隊公警八交字第０
    ９６０８７１８３８號函附之雷射測速儀檢定合格證書一份
    （檢定合格單號碼：Ｍ０ＧＢ0000000、檢定日期：
    九十六年十月八日、有效日期：九十七年十月三十一日）可
    憑，足認本件用於測速採證之雷射測速器，於上開時地測速
    拍照之時，係經檢驗合格，而準確度及正確性均值得信賴之
    儀器，應可排除誤判之可能性。再者上揭雷射測速器係直線
    單一鎖定車輛，且須經人為自遠處扣下扳機持續瞄準受測速
    之車輛，直到視窗顯示出測距及行速之數據，始完成測速，
    一次僅能測量一部車，無法同步測量兩部車以上之車速，須
    再扣扳機將原先數據消除，方得再行測量另一部車之操作方
    式，除為舉發警員甲○○證述如前外，並有內政部警政署國
    道公路警察局第八警察隊公警八交字第０９６０８７１８３
    ８號函附之前開雷射測速器之使用手冊一本可參。從而，本
    件舉發警員依據檢驗合格而準確度及正確性均值得信賴之雷
    射測速器，且單一鎖定並持續瞄準Ｙ９－９７２９號車之車
    頭，始測得該車之車速為時速一百二十四公里，而得知超出
    規定最高速限時速十四公里之情事後，方予以攔停舉發，並
    非任由機器自動搜尋而任意隨機攔阻，更況舉發警員與異議
    人間，互不相識亦無怨仇，衡情應無虛構情事誣陷異議人之
    理，且警員執行公務時，本身復受有行政懲處責任之監督，
    而其到庭作證，更係以刑事責任擔保其證言之真實性，故證
    人甲○○之證述內容及其舉發之本件違規事實，應真實可信
    。
  (四)又舉發警員持上開雷射測速器，單一而持續瞄準行駛中之Ｙ
    ９－９７２９號車，並於測距即相距一百七十四點五公尺遠
    時，測得該車車速為時速一百二十四公里，則在該車車速超
    過時速一百公里之高速行駛之下，瞬間即駛過短短之一百七
    十四點五公尺而通過舉發警員執勤之地點，縱然舉發警員無
    法及時攔阻而須開車追趕攔停，亦屬合理，自不能僅因舉發
    警員未能在Ｙ９－９７２９號車通過執勤地點前加以攔停，
    即遽認其舉發程序存有違誤。
  (五)綜上所述，異議人駕駛Ｙ９－９７２９號車於上揭時地，行
    經該段規定之最高速限為時速一百公里之高速公路時，以時
    速一百二十四公里之速度超過最高速限行駛之違規事實，應
    可認定，原處分機關據以引用道路交通管理處罰條例第三十
    三條第一項第一款、第六十三條第一項第一款規定，並參酌
    違反道路交管理事件統一裁罰標準表等相關內容，裁處如原
    處分所示之處罰，並無違誤，本件異議為無理由，應予駁回
    。
四、據上論斷，應依道路交通案件處理辦法第十九條，裁定如主
    文。
中    華    民    國    97    年    2     月    27    日
                  交通法庭  法  官  陳威龍
以上正本證明與原本無異。
如不服本裁定，應於收受送達後5日內向本院提出抗告狀。（應
附繕本）
                            書記官  鄭吉裕
中    華    民    國    97    年    2     月    27    日


司法院資訊處製作；財團法人民間司法改革基金會備份。
